【裁判字號】    98,交上易,37
【裁判日期】    980430
【裁判案由】    公共危險
【裁判全文】
臺灣高等法院高雄分院刑事判決        98年度交上易字第37號
上  訴  人  臺灣高雄地方法院檢察署檢察官
被      告  甲○○
上列上訴人因被告公共危險案件，不服臺灣高雄地方法院98年度
審交易字第132 號中華民國98年3 月24日第一審判決（起訴案號
：臺灣高雄地方法院檢察署98年度撤緩偵字第55號），提起上訴
，本院判決如下：
    主  文
上訴駁回。
    理  由
一、公訴意旨略以：被告甲○○於民國97年1 月30日19時許，飲
    酒後，明知酒後其控制力及注意力已達不能安全駕駛動力交
    通工具之程度，仍騎乘車牌號碼REI-650 號輕型機車，行經
    高雄市○○區○○路與鼎金後路交岔口處，因不勝酒力而行
    車操控不穩，為警攔檢，並對其施以酒精檢測，發現其呼氣
    中酒精濃度高達每公升0.56毫克，因認被告涉犯刑法第185
    條之3 之公共危險罪嫌云云。
二、按起訴之程序違背規定，應諭知不受理之判決，並得不經言
    詞辯論為之，刑事訴訟法第303 條第1 款、第307 條定有明
    文。次按，檢察官依刑事訴訟法第253 條之3 規定撤銷緩起
    訴，應製作處分書敘述其處分之理由，並應以正本送達於告
    訴人、告發人、被告及辯護人。被告接受撤銷緩起訴處分書
    後，得於7 日內以書狀敘述不服之理由，經原檢察官向直接
    上級法院檢察署檢察長或檢察總長聲請再議。又被告於緩起
    訴期間內，有刑事訴訟法第253 條之3 第1 項各款情形之一
    者，檢察官得依職權或依告訴人之聲請撤銷原處分，繼續偵
    查或起訴，刑事訴訟法第255條第1、2項、第256條之1第1項
    、第253條之3第1 項分別定有明文。基於上揭規定意旨，被
    告經檢察官為緩起訴處分確定者，於緩起訴期間內，檢察官
    固得依職權或依告訴人之聲請撤銷原處分，繼續偵查或起訴
    ，惟僅限於有刑事訴訟法第253條之3第1項規定之3款事由之
    一者，且檢察官必須為緩起訴撤銷之處分，並將撤銷處分書
    送達被告，被告得對此撤銷處分聲請再議；檢察官尚不得於
    緩起訴期間內，在撤銷原緩起訴處分未確定前即對同一案件
    （指同一被告之事實上同一案件）再行起訴，而使撤銷緩起
    訴處分程序及被告得聲請再議之規定形同具文，是檢察官若
    對於業經為緩起訴處分確定之同一案件（指被告同一之事實
    上同一案件），於緩起訴期間內，未踐行上揭法定撤銷緩起
    訴處分程序而逕行起訴，其起訴程序自屬違背規定，法院應
    依刑事訴訟法第303 條第1 款規定諭知不受理之判決。
三、再按「被告、自訴人、告訴人、附帶民事訴訟當事人、代理
    人、辯護人、輔佐人或被害人為接受文書之送達，應將其住
    所、居所或事務所向法院或檢察官陳明。被害人死亡者，由
    其配偶、子女或父母陳明之。如在法院所在地無住所、居所
    或事務所者，應陳明以在該地有住所、居所或事務所之人為
    送達代收人。」，「前項之陳明，其效力及於同地之各級法
    院。」，刑事訴訟法第55條第1 、2 項分別定有明文。又刑
    事被告為接受法院文書之送達，得將其住居所或事務所向法
    院陳明，法院於送達時，亦應向被告之住居所、事務所行之
    ；必限於不能依上開情形向被告本人送達，或不能向被告有
    辨別事理能力之同居人、受僱人補充送達時，始得以寄存於
    該管警察機關之寄存送達方式為之，此為刑事訴訟法第55條
    第1 項，及同法第62條準用民事訴訟法第136 條至第138 條
    所明定，最高法院82年度台非字第304 號判決可資參照。申
    言之，如被告為接受文書之送達，已經將其居所向檢察官陳
    明，檢察官於送達時，亦應向其陳明之居所行之。必限於不
    能依上開情形向被告本人送達，或不能向被告有辨別事理能
    力之同居人、受僱人補充送達時，始得以寄存送達方式為之
    。如未向被告陳明之居所送達，逕以寄存送達方式為之，尚
    難認其送達合法。
四、經查，本件被告因公共危險案件，前經臺灣高雄地方法院檢
    察署檢察官於97年5 月30日以97年度偵字第7405號為緩起訴
    處分在案，其緩起訴期間為1 年，檢察官依職權送請再議後
    ，臺灣高等法院高雄分院檢察署檢察長於97年6 月16日以97
    年度上職議字第2925號駁回再議確定。嗣被告於前開緩起訴
    期間內之97年8 月3 日，因故意再犯酒後駕車之公共危險案
    件，經臺灣高雄地方法院檢察署檢察官以97年度偵字第2211
    5 號聲請簡易判決處刑，並經原審法院以97年度審交簡字第
    3053 號 判處有期徒刑2 月，檢察官認有違背刑事訴訟法第
    253 條之3 第1 項第1 款規定，而於97年12月16日以97年度
    撤緩字第597 號為撤銷緩起訴之處分，進而於98年2 月19日
    以98年度撤緩偵字第55號聲請以簡易判決處刑等情，業經本
    院核閱相關案卷無訛。惟查，上揭撤銷緩起訴處分書，檢察
    官僅對被告位在高雄市三民區○○○路670 號6 樓之戶籍地
    為送達，因送達時並未獲會晤本人，亦無受領文書之同居人
    或受僱人，故於98年1 月12日將上開撤銷緩起訴處分書寄存
    在高雄市三民區哈爾濱派出所以為送達；然被告於警詢及偵
    查中，均曾另行陳報「高雄縣大社鄉○○街30號」作為送達
    處所（見警卷第1 頁、偵查卷第8 頁），而本件撤銷緩起訴
    處分書卻漏未對上開地址為送達，且被告至98年3 月4 日前
    ，均未前往高雄市三民區哈爾濱派出所領取該撤銷緩起訴處
    分書一節，有原審法院辦理刑事案件電話紀錄查詢表1 份在
    卷可查，自難認被告已合法收受該撤銷緩起訴處分書，從而
    ，被告於接受撤銷緩起訴處分書後，得以書狀敘述不服理由
    而聲請再議之7 日期間，即無從起算，本件撤銷緩起訴處分
    尚未確定，則檢察官於撤銷緩起訴之處分確定前即對被告提
    起本件訴訟，顯與前揭規定有違，其起訴程序違背規定。
五、原審因而不經言詞辯論，逕為本件不受理之判決，核無不合
    。檢察官上訴意旨，以「(一)按送達文書，除本章有特別規定
    外，準用民事訴訟法之規定，此經刑事訴訟法第62條明文規
    定，又寄存送達自寄存之日起，經10日發生效力，此另經辦
    理民事訴訟事件應行注意事項第141 條規定甚明，故本署前
    於98年1 月12日將上開原送達於被告戶籍地之撤銷緩起訴處
    分書寄存於高雄市三民區哈爾濱派出所以為送達，依據上開
    明文規定，經10日即於98年1 月22日即發生效力，再議期間
    亦得以起算，而被告是否確實有至上開派出所領取撤銷緩起
    訴處分書並無礙於上開合法送達及再議期間起算之效力。原
    審雖據該院辦理刑事案件電話紀錄查詢表1 份佐證被告至98
    年3 月4 日前，均未前往高雄市三民區哈爾濱派出所領取該
    撤銷緩起訴處分書一節，認定本件撤銷緩起訴處分無從起算
    再議期間，顯屬誤解。(二)被告固於前案之97年度偵字第7405
    號案件之警詢及偵查中，曾提出「高雄縣大社鄉○○街30號
    」作為現住地，然經查上開地址僅為被告租屋處，被告於「
    97」年4 、5 月間即已搬離該處，目前該址為房東即屋主陳
    茂胤自住，此經本署指派大社分駐所員警陳正文前往查證屬
    實，並有本署公務電話記錄單2 份在卷可稽（見附件），是
    上開地址於本署為撤銷緩起訴處分時早非被告之現住地，原
    審僅依據原警卷及偵查卷之記載，即認定上址仍為被告之現
    住地，顯與事實不符。(三)又被告早已搬離前案所陳報之居住
    地高雄縣大社鄉○○街30號之事實，由被告另案於97年8 月
    3 日再犯酒後駕車之公共危險案件之卷證中亦明顯可知；按
    該案經本署檢察官於97年8 月26日以97年度偵字第22115 號
    聲請簡易判決處刑，並經高雄地方法院以97年度審交簡字第
    3053號判處有期徒刑2 月，被告於此案件中所陳報之現住地
    並非「高雄縣大社鄉○○街30號」，而係「高雄市○○區○
    ○路793 巷1 弄8 號」，此有上開本署聲請簡易判決處刑書
    及上開97年度審交簡字第3053號判決各1 份附卷可佐（見本
    署97年度緩字第2443號卷第21頁），本署檢察官經比對上開
    書類後已知被告於本案中現住地已非原案中之高雄縣大社鄉
    ○○街30號，何來對被告已未居住之現住地為送達必要？況
    依據訴訟法相關規定及實務通例，被告所陳明之送達處所效
    力均僅及於該案，並未及於其他案件，是本署依法亦無查證
    被告在「另案」中所陳報之現住地是否屬實並為送達之必要
    ，此由原審判決亦未對另案中被告所陳報之現住地高雄市○
    ○區○○路793 巷1 弄8 號住址為送達可知原審亦同此見解
    。綜上，被告於本案中並無依據刑事訴訟法第55條陳報其正
    確之現住地或應受送達處所，本署檢察官僅對被告位在高雄
    市三民區○○○路670 號6 樓之戶籍地（此有戶役政查詢報
    表1 份在卷可佐）為送達，因送達時並未獲會晤本人，亦無
    受領文書之同居人或受僱人，故於98年1 月12日將上開撤銷
    緩起訴處分書寄存在高雄市三民區哈爾濱派出所以為送達，
    於法有據，亦無違背撤銷緩起訴之程序。」云云，指摘原判
    決不當。然查：關於上訴意旨(一)部分，顯然未及注意刑事訴
    訟法第55條第1 、2 項之規定使然；上訴意旨(二)部分，被告
    於97年4 、5 月間固已搬離該處，目前該址為房東即屋主陳
    茂胤自住，此經檢察官指派大社分駐所員警陳正文前往查證
    屬實，並有台灣高雄地方法院檢察署公務電話記錄單2 份在
    卷可稽，惟依上開刑事訴訟法第55條規定，仍應依被告陳明
    之住址送達始符法律規定，不能因被告已搬離該處，即逕改
    向被告之住所地為寄存送達；上訴意旨(三)部分，檢察官雖認
    被告所陳明之送達處所效力均僅及於該案，並未及於其他案
    件，但本件撤銷緩起訴之案件，既係撤銷台灣高雄地方法院
    檢察署97年度偵字第7405號案件之緩起訴處分，其本案即為
    97年度偵字第7405號案件，自應就該案件內被告陳明之住址
    為送達，不能僅因撤銷緩起訴案件另分他案，即認97年度偵
    字第7405號案件與撤銷緩起訴案件係屬2 個不同案件，檢察
    官就此尚有誤會。綜上所述，檢察官上訴為無理由，應予駁
    回，並不經言詞辯論為之。
據上論結，應依刑事訴訟法第368 條、第372條，判決如主文。
中    華    民    國    98    年    4     月    30    日
                  刑事第五庭    審判長法  官  曾永宗
                                      法  官  王伯文
                                      法  官  任森銓
以上正本證明與原本無異。
本判決不得上訴。
中    華    民    國    98    年    4     月    30    日
                                      書記官  廖素珍


司法院資訊處製作；財團法人民間司法改革基金會備份。
